【裁判字號】    95,上訴,1107
【裁判日期】    950530
【裁判案由】    偽造文書
【裁判全文】
臺灣高等法院刑事判決                95年度上訴字第1107號
上  訴  人  臺灣板橋地方法院檢察署檢察官
被      告  丁○○
選任辯護人  陳超凡律師
            黃秀蘭律師
上列上訴人因被告偽造文書案件，不服臺灣板橋地方法院93年度
訴字第1784號，中華民國95年1月27日第一審判決（起訴案號：
臺灣板橋地方法院檢察署90年度偵字第1326號、第19454號），
提起上訴，本院判決如下：
    主  文
原判決撤銷。
丁○○連續行使偽造私文書，足生損害於公眾及他人，處有期徒
刑伍月，如易科罰金，以參佰元折算壹日，緩刑貳年，如附表
偽造之「蔡碧蘭」署名均沒收。
    事  實
一、丁○○、丙○○二人間，曾有共同投資多筆房屋合建。而丁○○於民國83年4月6日，與臺北縣板橋市○○段1122地號土
    地之地主周德茂簽立「合建契約」，雙方約定由周德茂提供
    該筆土地，丁○○則出資在該筆土地上興建RC造5層房屋1棟
    （門牌號碼：臺北縣板橋市○○街1巷1號），約定完工後，
    由周德茂取得該房屋之第四、五樓層之所有權，其餘第一、
    二、三樓層所有權則由丁○○取得，但丁○○須補貼周德茂
    新台幣（下同）553萬元，扣除丁○○於簽約時所提供之300
    萬元外，丁○○於完工時尚須支付周德茂253萬元。丁○○
    此次亦邀請丙○○參與投資，丙○○以其配偶蔡碧蘭名義參
    與此投資，約定將其中第三層樓產權歸蔡碧蘭。丁○○便持
    丙○○授權所刻之「蔡碧蘭」之印章，將前揭其中第三樓房
    、地之起造人登記為蔡碧蘭名義。詎：
（一）丁○○因與丙○○間投資結算之計算，各有主張，丁○○
      竟未得蔡碧蘭本人之同意，於83年11月9日盜用其所持有
      之「蔡碧蘭」印章，偽造「變更起造人申請書及附表」、
      「變更名義理由書」，將原屬應分配丙○○所有，而以蔡
      碧蘭為起造名義之房屋，委託不知情之李連城建築師，以
      蔡碧蘭資金不足為由，向台北縣政府聲請變更為起造人為
      丁○○無犯罪故意之父親賴滄海名義，使不知情之承辦人
      員受理後，於83年12月6日以83北工建字第Ｂ15165號函核
      准變更，足生損害於建築主管機關管理之正確性，及蔡碧
      蘭本人。
（二）丁○○復未得蔡碧蘭本人之同意，於83年11月22日將前揭
      第三樓房、地，預售賣給甲○○○，並偽造「蔡碧蘭」之
      簽名，及使用盜刻之「蔡碧蘭」印章，而偽造「蔡碧蘭」
      名義「土地買賣契約書」及「房屋預定買賣契約書」各二
      份，丁○○、甲○○○各均有一份，足生損害於甲○○○
      ，及蔡碧蘭本人。
（三）因該房屋第三樓之起造人已經變更登記為無犯罪故意之賴
      滄海，前揭房屋完工後，賴滄海即於85年12月9日取得前
      揭房屋第三層樓房即臺北縣板橋市○○段7091建號建物（
      門牌號碼：臺北縣板橋市○○街1巷1號3樓）所有權全部
      ，及其坐落之基地即同地段1122地號土地應有部分萬分之
      2072。惟此時，地主周德茂擔心丁○○不能依「合建契約
      」支付253萬元尾款，即要求丁○○應將賴滄海名下之前
      揭第三層樓房、地，先移轉登記為周德茂所有，作為丁○○支付該款項之擔保。丁○○乃委託不知情之代書乙○○
      ，於86年1月27日以賴滄海出賣人，周德茂為買受人，向
      臺北縣板橋地政事務所申請辦理前揭第三層樓房、地所有
      權之移轉登記，並於86年1月28日登記完畢（此部分不構
      成犯罪）。後因丁○○陸續依約付清周德茂尾款253萬元
      ，丁○○明知此時其無犯罪故意之父親賴滄海與周德茂之
      間並無任何買賣關係，竟出於使公務員登載不實文書之犯
      意，復委託不知情之代書乙○○，於86年2月25日以周德
      茂出賣人，將前揭第三層樓房、地，以「買賣」為由移轉
      給賴滄海，作成不實之房、地「買賣」契約書，向臺北縣
      板橋地政事務所申請辦理前揭第三層樓房、地所有權之移
      轉登記，致使該地政事務所不知情之承辦人員，於86年2
      月26日將此不實事項登載於其職務上所掌之地籍簿冊等公
      文書內，足以生損害於地政機關對於地籍管理之正確性，
      及賴滄海本人。
（四）而買方甲○○○因發覺第三樓房、地價金之契約內隱藏之
      計算價額，與預期買價有落差而中止繳款，丁○○未得蔡
      碧蘭本人之同意，竟偽造「蔡碧蘭」署名，盜用其所持有
      之「蔡碧蘭」印章，以「蔡碧蘭」之名義偽造作成存證信
      函一式三份（一份存郵局，一份寄發，一份自存），於86
      年4月1日透過永和郵局，以第352號存證信函，寄送要求
      甲○○○繳款解決，足生損害於甲○○○，及蔡碧蘭本人
      。
二、案經甲○○○、丙○○告訴由臺灣板橋地方法院檢察署檢察
    官偵查起訴。
    理  由
一、被告丁○○於83年4月6日就前揭地號土地與地主周德茂簽立
    合建契約，雙方約定由周德茂提供該筆土地，被告則出資在
    該筆土地上興建前揭房屋1棟（門牌號碼：臺北縣板橋市○○街1巷1號），並於前揭房屋完工後，由周德茂取得該房屋
    之第四、五樓層之所有權，其餘第一、二、三樓層所有權則
    由被告丁○○取得，但被告應再補貼周德茂553萬元，扣除
    被告於簽約時所提供之300萬元外，被告尚須支付周德茂253
    萬元之事實，有「合建契約書」影本在卷可稽（參見89年度
    他字第3374號卷第40至42頁、89年度他字第3374號卷第87至
    89頁），並觀諸該契約第10條規定即明。
二、前揭其中第三層樓房、地之起造人原來登記為丙○○之配偶
    蔡碧蘭名義。丁○○未得蔡碧蘭本人之同意，於83年11月9
    日盜用其所持有之「蔡碧蘭」印章，偽造「變更起造人申請
    書及附表」、「變更名義理由書」，將原屬應分配丙○○所
    有，而以蔡碧蘭為起造名義之房屋，委託不知情之李連城建
    築師，以蔡碧蘭資金不足聲請變更為起造人為丁○○無犯罪
    故意之父親賴滄海名義，自足生損害於建築機關管理之正確
    性，及蔡碧蘭本人。此部分行為，業據被告丁○○坦承在卷
    ，且有台北縣政府94年1月25日北府工建字地094002鎮3141
    號函︰說明︰旨揭建造執照於83年11月9日掛號申請變更起
    造人，其中將「蔡碧蘭」變更為「賴滄海」，於83年12月6
    日以83北工建字第Ｂ15165號函核准變更。並檢送83板建字
    第110號建造執照變更起造人申請書及相關書圖文件（見原
    審卷第138頁至第159頁）。
三、因該第三層樓之起造人已經登記掛名為無犯罪故意之賴滄海
    ，賴滄海前揭房屋完工時即於85年12月9日取得前揭房屋第3
    樓層即臺北縣板橋市○○段7091建號建物（門牌號碼：臺北
    縣板橋市○○街1巷1號3樓）所有權全部，及其坐落之基地
    即同地段1122地號土地應有部分萬分之2072。惟此時，地主
    周德茂擔心丁○○不能依首開合建契約支付253萬元尾款，
    即要求丁○○應將賴滄海名下之前揭第三層樓房、地，先移
    轉登記為周德茂所有，作為丁○○支付該款項之擔保。丁○○乃委託不知情之代書乙○○，於86年1月27日以賴滄海出
    賣人，周德茂為買受人，向臺北縣板橋地政事務所申請辦理
    前揭第三層樓房、地所有權之移轉登記，並於86年1月28日
    登記完畢。此部分被告丁○○，及證人即不知情之代書乙○○，均有所說明第三層樓房、地，確有上述分別以「買賣」
    名義為由，由賴滄海移轉至周德茂名下之事實，且係為擔保
    「合建契約」之履行，代書乙○○證稱在建築業慣例上，均
    如此為之，並有臺北縣政府94年1月25日北府工建字第09400
    23 141號函、臺北縣板橋地政事務所94年1月13日北縣板地
    登字第09400 00522號函暨該函所檢附之土地登記申請書、
    公證書、臺北縣稅捐稽徵處86年度契稅繳款書、建築改良物
    買賣所有權移轉契約書、建物所有權狀、臺北縣稅捐稽徵處
    土地增值稅繳款書、土地買賣所有權移轉契約書、土地所有
    權狀影本等資料附卷為憑（參見原審卷第104至136、138頁
    ），此部分被告所為，無犯罪之故意，不構成犯罪（參見理
    由十）。
四、至丁○○陸續依約給付周德茂上開尾款253萬元完畢後，丁○○明知其無犯罪故意之父親賴滄海與周德茂之間並無任何
    「買賣」關係，竟出於使公務員登載不實文書之犯意，委託
    不知情之代書乙○○，於86年2月25日以周德茂出賣人，將
    前揭第3樓房、地，以「買賣」為由移轉給賴滄海，作成不
    實之房、地「買賣」契約書，向臺北縣板橋地政事務所申請
    辦理前揭第三層樓房、地所有權之移轉登記，致使該地政事
    務所不知情之承辦人員，於86年2月26日將此不實事項登載
    於其職務上所掌之地籍簿冊等公文書內，足以生損害於地政
    機關對於地籍管理之正確性，及賴滄海本人。此部分，業據
    被告丁○○自白不諱，且證人即不知情之代書乙○○亦到庭
    論述無訛。且有台北縣板橋地政事務所91年1月10日北縣板
    地登字第0910000350號函附︰檢送板橋市○○段1122地號賴
    滄海登記申請書件影本乙份（見90年度偵字第1326號卷第30
    至43頁）。且此情，並經證人賴滄海於原審審理時證稱其確
    有同意被告辦理前揭第三層樓房、地之過戶登記等語（參見
    原審94年9月22日審判筆錄第5頁）。足見前揭第三層樓房、
    地確有上述分別以「買賣」名義為由，由周德茂移轉至賴滄
    海名下之事實。賴滄海本人並無給付價金，被告丁○○亦無
    申報贈與，賴滄海亦無買之事實，不能以被告丁○○本人因
    履行「合建契約」之約定（即支付周德茂尾款253萬元），
    而謂周德茂與賴滄海間，有前揭第三層樓房、地有「買賣」
    存在，故所謂「買賣」乙事自屬不實。被告明知「買賣」為
    由申請辦理前揭第三層樓房、地之移轉登記係屬不實，竟仍
    向前揭地政機關申請辦理，致使不知情之承辦人員將此不實
    事項登載於其業務所掌之地籍簿冊等公文書內，足以生損害
    於地政機關對於地籍管理之正確性，被告以不實「買賣」為
    由，使地政機關登載不實乙節，此部分業已該當使公務員登
    載不實文書之犯行。被告辯稱履行合約即買賣為辯，自無足
    取。
五、丁○○未得蔡碧蘭本人之同意，於83年11月22日，擅將前揭
    第三層樓房、地，預售賣給甲○○○，並偽造「蔡碧蘭」之
    簽名，及盜用其所持有之「蔡碧蘭」印章，而偽造「蔡碧蘭
    」名義「土地買賣契約書」及「房屋預定買賣契約書」各二
    份。有甲○○○與「蔡碧蘭」就係爭標地所訂立之「房屋」
    預定買賣契約書影本乙份（見89年度他字第3374號卷第91至
    96頁、89年度他字第3374號卷第6至11頁）、甲○○○與「
    蔡碧蘭」就系爭標的土地所訂立之「土地」買賣契約書影本
    乙份（見89年度他字第3374號卷第102至107頁正反面、89年
    度他字第3374號卷第14至18頁）。而在此之前，被告雖已於
    83年11月9日向臺北縣政府工務局申請變更起造人為賴滄海
    ，但該變更手續係迄至83年12月 6日始經臺北縣政府以83北
    工建字第Ｂ15165號函核准變更發函核准變更在案，此有前
    揭臺北縣政府函附卷為憑（見原審卷第138頁至第159頁）。
    故被告與甲○○○簽約當時，前揭第三層樓房、地之起造人
    確仍登記為蔡碧蘭無訛。嗣因買方甲○○○因發覺房屋價金
    之契約內隱藏之計算價額，與預期價金有落差而中止繳款。
    丁○○未得蔡碧蘭本人之同意，竟於86年4月1日，又盜用其
    所持有之「蔡碧蘭」印章，以「蔡碧蘭」簽名，偽發存證信
    函一紙，要求甲○○○繳款解決。且此情，業據證人即告訴
    人甲○○○於偵查中證述無訛，並有告訴人所指訴被告擅自
    以「蔡碧蘭」名義於86年4月1日透過永和郵局，以第352號
    存證信函寄發予黃呂玉圖之存證信函影本可稽（見89年度他
    字第3374號卷第21頁）。證人即當日陪同甲○○○簽訂契約
    之李政委於偵查中證稱：那一天我陪同甲○○○一同到被告
    的永和辦公室，對方有被告及一女職員，我有問被告為何房
    子妳的，而賣方用「蔡碧蘭」，被告說那是人頭，那時甲○○○也在旁邊，我也將契約條文解釋給她聽等語（參見90年
    度偵字第1326號卷第6頁背面）；嗣於本院89年度上字第818
    號返還不當得利乙案審理時，證人李政委亦到庭證稱：當初
    是被告、我、甲○○○及另外一個職員小姐談的，被告有說
    蔡碧蘭只是人頭，當場我有將登記名義人是別人的事情向甲○○○講清楚，甲○○○說信賴被告，針對被告就對了等語
    （參見89年度他字第3374號卷第134頁），經核證人李政委
    所述，與被告之自白、告訴人甲○○○之指訴相符。
六、至被告辯稱：前揭房、地是與地主周德茂合建，丙○○得知
    我要投資前揭房、地，也說他要合夥，所以前揭房、地在申
    請建照時，才會將其中一戶起造人名義登記為丙○○之配偶
    蔡碧蘭。後來在一個多月後，丙○○反悔，他覺得周德茂問
    題太多，所以不願意投資前揭房、地，丙○○對前揭房、地
    完全沒有出資過。後來談到前揭房、地起造人登記為蔡碧蘭
    的事情，丙○○說這由我們自己處理就好，與他沒有任何關
    係，其後我將起造人名義由蔡碧蘭改為賴滄海也有告訴丙○○。惟證人即告訴人丙○○於偵查、原審審理時均證述：我
    確有與被告合夥前揭房、地，所以前揭第三層樓房、地起造
    人始會登記在我太太蔡碧蘭名下，我並沒有退出合夥，且確
    有出資，我沒有同意被告變更起造人名義，也未同意被告出
    售前揭第三層樓房、地等語（參見89年度他字卷第3374號卷
    第64頁以下，原審94年8月4日審判筆錄第9、10、17頁）。
    是告訴人丙○○與被告之間，並未合法解除契約，且丙○○
    或蔡碧蘭亦未同意或授權被告以蔡碧蘭之名義，變更起造人
    名義，及與甲○○○簽訂買賣契約。且查蔡碧蘭之印章，告
    訴人丙○○授權之範圍係在起造建造房屋，並無授權被告變
    更起造人，亦無授權出售房屋及寄發存證信函。則被告以「
    蔡碧蘭」的名義變更起造人，簽訂買賣契約。而後來因為甲○○○未依約付款，以「蔡碧蘭」的名義寄存證信函，被告
    亦未得到蔡碧蘭同意或授權，被告所為自均構成犯罪，被告
    上開所辯不足為取，是本件事證已臻明確，被告之犯行應堪
    認定。
七、綜上所述，被告確有前揭行使偽造私文書，及使公務員登載
    不實文書之犯行。至於被告與丙○○間因合夥投資，雙方對
    於出資額之結算及計算，屬於民事糾葛，非刑事判決審究之
    範圍，附此敘明。
八、核被告丁○○所為：
  事實一之（一）部分：係犯刑法第二百十六條、第二百十條
    行使偽造私文書罪，及同法第二百十四條使公務員登載不實
    罪。其偽造署名及盜用印章之行為，係偽造私文書之部分行
    為，不另論罪。偽造私文書後持以行使，其偽造之低度行為
    應為行使之高度行為所吸收，祗論以行使偽造私文書罪。被
    告利用不知情之李連城建築師，聲請變更為起造人登記，致
    使公務員登載不實文書，係屬間接正犯。所犯行使偽造私文
    書罪、使公務員登載不實罪，其間有方法結果之牽連關係，
    應從一重之行使偽造私文書罪處斷。
  事實一之（二）部分：係犯刑法第二百十六條、第二百十條
    之行使偽造私文書罪。其偽造署名及盜用印章之行為，係偽
    造私文書之部分行為，不另論罪。偽造私文書後持以行使，
    其偽造之低度行為應為行使之高度行為所吸收，祗論以行使
    偽造私文書罪。
  事實一之（三）部分：係犯刑法第二百十四條使公務員登載
    不實罪。被告利用不知情之代書乙○○申請辦理前揭第三層
    樓房地所有權之移轉登記，致使公務員登載不實文書，係屬
    間接正犯。
  事實一之（四）部分：係犯刑法第二百十六條、第二百十條
    之行使偽造私文書罪。其偽造署名及盜用印章之行為，係偽
    造私文書之部分行為，不另論罪。偽造私文書後持以行使，
    其偽造之低度行為應為行使之高度行為所吸收，祗論以行使
    偽造私文書罪。
  以上被告先後二次即使公務員登載不實文書之犯行，時
    間緊接，所犯構成要件相同，顯係基於概括犯意反覆為之，
    為連續犯，依刑法第56條規定，應以一罪論。又被告先後三
    次即行使偽造私文書之犯行，時間緊接，所犯構成要
    件相同，顯係基於概括犯意反覆為之，為連續犯，亦依刑法
    第56條規定，應以一罪論。前述所犯連續行使偽造私文書罪
    、連續使公務員登載不實罪，其間有方法結果之牽連關係，
    應從一重之連續行使偽造私文書罪處斷。本案於原審經公訴
    檢察官更正部分犯罪事實，實質上均係因臺北縣板橋市○○
    街1巷1號3樓房屋、土地之建造、買賣而起，均屬本件起訴
    效力所及，本院自應實體審究，併予敘明。
九、原審據以論罪科刑，固非無見。惟查原判決就被告行使偽造
    「蔡碧蘭」私文書部分（含以「蔡碧蘭」名義聲請變更起造
    人、以「蔡碧蘭」名義與甲○○○簽訂「買賣契約」，寄發
    存證信函部分），均未詳予推求，遽認無罪，尚有未洽。再
    被告行為後，刑法第41條亦經修正，原判決未予以說明，亦
    有未合。檢察官上訴意旨指摘原判決關於偽造私文書部分不
    當，亦有理由。且原判決既有前揭可議之處，仍屬無可維持
    ，應由本院將原判決撤銷改判。爰審酌被告丁○○因「合建
    契約」，支付地主周德茂253萬元尾款，而取得房屋，未諳
    法令直接登記為其父賴滄海所有，而與合夥人丙○○因出資
    認知有差距，盜用丙○○配偶「蔡碧蘭」之印章以變更起造
    人，偽造署押，並盜用丙○○配偶「蔡碧蘭」之印章與甲○○○作成買賣契約，發存證信函，考量被告之前並無前科紀
    錄，此本院被告前案紀錄表在卷可按，尚無不良素行，其惡
    性並非重大，其所為固有損及建築管理、地政機關對於地籍
    管理之正確性等一切情狀，酌情量處如主文第二項所示之刑
    。又被告行為後，刑法第41條將原「犯最重本刑為三年以下
    有期徒刑以下之刑之罪，而受六月以下有期徒刑或拘役之宣
    告，因身體、教育、職業或家庭之關係，執行顯有困難者，
    得以一元以上三元以下折算一日，易科罰金」之規定，於90
    年1月4日修正為刑法第41條第1項前段，修正後之新規定為
    「犯最重本刑為五年以下有期徒刑以下之刑之罪，而受六月
    以下有期徒刑或拘役之宣告，因身體、教育、職業、家庭之
    關係或其他正當事由，執行顯有困難者，得以一元以上三元
    以下折算一日，易科罰金」，上開修正後之新規定已於90年
    1 月10日經總統公布，而於同年1月12日生效施行，是被告
    行為後法律已有變更，經比較新舊法之結果，以修正後之新
    規定對被告上開數犯行部分較為有利，部分並無不利，應依
    刑法第2條第1項前段之規定，適用裁判時即修正後之刑法第
    41 條第1項前段之規定，併予敘明。末查，檢察官上訴意旨
    固主張不宜宣告緩刑，惟本院認被告前未曾受有期徒刑以上
    刑之宣告，業如前述，其經此偵、審教訓後，當知所警惕，
    且考量被告容係一時失慮，惡意尚非重大，所生損害亦屬有
    限，尚無逕對被告施以短期自由刑之必要，故上開對被告宣
    告之刑，以暫不執行為適當，爰諭知被告緩刑二年，以啟自
    新。再刑法第二百十九條所定不問屬於犯人與否沒收之者，
    以偽造之印章、印文或署押為限，盜用者不在其列。惟被告
    偽造如附表偽造之「蔡碧蘭」署名，則應依刑法第二百
    十九條之規定，宣告沒收。
十、公訴意旨略以：被告丁○○與周德茂均明知賴滄海與周德茂
    之間就前揭3樓房、地並無任何買賣關係，上開253萬元款項
    支付與否全然係屬丁○○與周德茂間之合建契約關係，要與
    賴滄海無涉，渠等竟共同基於使公務員登載不實文書之犯意
    聯絡，經徵得賴滄海之同意後，先委託不知情之代書乙○○
    ，於86年1月27日以賴滄海出賣前揭房、地給周德茂之買賣
    名義為由，檢附前揭第三層樓房、地買賣契約書、所有權狀
    、身分證明文件及印鑑證明等文件，向臺北縣板橋地政事務
    所申請辦理前揭3樓房、地所有權之移轉登記，致使該地政
    事務所不知情之承辦人員，於86年1月28日將此不實事項登
    載於其職務上所掌之地籍簿冊等公文書內，足以生損害於地
    政機關對於地籍管理之正確性。因認被告另涉有刑法第214
    條之使公務員登載不實文書罪嫌。惟查：
（一）前揭房屋完工後，因該房屋3樓起造人登記為被告之父賴
      滄海，賴滄海即於85年12月9日取得前揭3樓房、地所有權
      。惟查，被告之所以將前揭第三層樓房、地，由賴滄海移
      轉登記至周德茂名下，其理由係因被告與周德茂所簽立之
      合建契約第10條規定，被告分得其中第一、二、三樓層樓
      房，尚須支付周德茂553萬元，扣除其業已支付之保證金
      300萬元後，其尚未支付周德茂尾款253萬元，故周德茂為
      確保被告依約支付該款項，始要求被告辦理前揭第三層樓
      房屋過戶登記以為擔保，此亦為被告於本院審理時自承不
      諱，並有前揭合建合約書影本附卷為佐。
（二）被告徵得賴滄海之同意後，委託不知情之代書乙○○，於
      86年1月27日先以賴滄海出賣上開房、地給周德茂之「買
      賣」名義，檢附前揭各項文件，向臺北縣板橋地政事務所
      申請辦理前揭3樓房、地所有權之移轉登記，致使該地政
      事務所不知情之承辦人員於86年1月28日將此買賣事項登
      載於其職務上所掌之地籍簿冊等公文書內。
（三）證人代書乙○○即代書於本院證稱：在擔保債權方面，因
      土地法規，並無適當法律關係可以適用，慣例均以「買賣
      」辦理，且被告與周德茂之間確有合建契約之存在，隱含
      買賣行為，此部分，本院業已敘明係因周德茂要求被告依
      約給付253萬元價款，並為求被告得以按約支付，始再要
      求被告暫將前揭3樓房、地移轉至周德茂名下作為擔保。
      則被告此部分所為，應無犯罪之故意，不能證明被告此部
      分犯罪，本院原應為被告此部分無罪判決之諭知。惟公訴
      意旨認此部分犯行與前開論罪科刑部分係屬連續犯、牽連
      犯之裁判上一罪關係，爰不另為此部分無罪之諭知。
據上論斷，應依刑事訴訟法第369條第1項前段、第364條、第299
條第1項前段，刑法第56條、第216條、第210條、第214條、第55
條、刑法第2條第1項前段、（修正後）第41條第1項、第74條第1
款、第219條，罰金罰鍰提高標準條例第1條前段、第2條，判決
如主文。
本案經檢察官林秀濤到庭執行職務。
中    華    民    國    95    年    5     月    30    日
                  刑事第六庭    審判長法  官  林  堭  儀
                                      法  官  蔡  聰  明
                                      法  官  王  炳  梁
以上正本證明與原本無異。
如不服本判決，應於收受送達後十日內向本院提出上訴書狀，其
未敘述上訴之理由者並得於提起上訴後十日內向本院補提理由書
（均須按他造當事人之人數附繕本）。
                                      書記官  潘  大  鵬
中    華    民    國    95    年    6     月    2     日
附表：
83年11月22日偽造「蔡碧蘭」名義「土地買賣契約書」及「房
  屋預定買賣契約書」各二份，其上偽造之「蔡碧蘭」署名。
866年4月1日永和郵局第352號「存證信函」三份，其上偽造之
  「蔡碧蘭」署名。
附錄本案論罪科刑法條全文：
刑法第216條：
行使第210條至第215條之文書者，依偽造、變造文書或登載不實
事項或使登載不實事項之規定處斷。
刑法第210條：
偽造、變造私文書，足以生損害於公眾或他人者，處 5 年以下有
期徒刑。
刑法第214條：
明知為不實之事項，而使公務員登載於職務上所掌之公文書，足
以生損害於公眾或他人者，處3年以下有期徒刑、拘役或5百元以
下罰金。
刑法第219條
偽造之印章、印文或署押，不問屬於犯人與否，沒收之。


司法院資訊處製作；財團法人民間司法改革基金會備份。
